【裁判字號】    97,裁,1164
【裁判日期】    970214
【裁判案由】    土地稅法
【裁判全文】
最  高  行  政  法  院  裁  定
                                     97年度裁字第01164號
上  訴  人  甲○○
            乙○○
            丙○○
            丁○○○
被 上訴 人  臺北縣政府稅捐稽徵處
代  表  人  戊○○
上列當事人間土地稅法事件，上訴人對於中華民國96年9月27日
臺北高等行政法院95年度訴字第4370號判決，提起上訴，本院裁
定如下：
    主  文
上訴駁回。
上訴審訴訟費用由上訴人負擔。
    理  由
一、按對於高等行政法院判決之上訴，非以其違背法令為理由，
    不得為之，行政訴訟法第242條定有明文。依同法第243條第
    1項規定，判決不適用法規或適用不當者，為違背法令；而
    判決有同條第2項所列各款情形之一者，為當然違背法令。
    是當事人對於高等行政法院判決上訴，如依行政訴訟法第24
    3條第1項規定，以高等行政法院判決有不適用法規或適用不
    當為理由時，其上訴狀或理由書應有具體之指摘，並揭示該
    法規之條項或其內容；若係成文法以外之法則，應揭示該法
    則之旨趣；倘為司法院解釋或本院之判例，則應揭示該判解
    之字號或其內容。如以行政訴訟法第243條第2項所列各款情
    形為理由時，其上訴狀或理由書，應揭示合於該條項各款之
    事實。上訴狀或理由書如未依此項方法表明，或其所表明者
    與上開法條規定不合時，即難認為已對高等行政法院判決之
    違背法令有具體之指摘，其上訴自難認為合法。
二、本件上訴人提起上訴，係以：其被繼承人林文平原所有坐落
    臺北縣新莊市○○段77地號土地（土地持分3分之1，下稱系
    爭土地），雖經訴外人即其他共有人林芥長等10人依土地法
    第34條之1規定，出售予全坤興業股份有限公司（下稱全坤
    興業公司），惟林芥長等10人並無踐行土地法第34條之1第2
    項所定「事先」以書面通知他共有人即上訴人之程序，又林
    芥長等10人申報系爭土地移轉現值時亦無踐行同法第34條之
    1第3項程序，稅捐稽徵機關自不得受理其土地移轉現值申報
    ，始符合同法第34條之1規定，原審無視於此，顯有適用法
    規不當之違誤；又原審既稱「其有無履踐土地法第34條之1
    第2項規定非屬登記機關審查範圍」等語，意即登記機關無
    庸審查其有無履踐土地法第34條之1第2項規定，縱無履踐該
    項規定，亦可辦理移轉登記，卻又稱：「至其倘無履踐同法
    第34條之1第3項規定自無法辦理移轉登記」等語，意即登記
    機關必須審查其有無履踐土地法第34條之1第3項規定，如無
    履踐該項規定，自無法辦理移轉登記，此顯有理由矛盾，並
    與土地法第34條之1執行要點（下稱執行要點）第9點第2小
    點規定意旨不符；另執行要點並無明列其法律授權之依據，
    依行政程序法第150條第2項規定，其並無效力，且依該執行
    要點第9點第1小點規定，可規避行政機關審查，而行政機關
    亦可據以推卸其審查責任，顯牴觸土地法第34條之1第2項及
    同執行要點第8點之規定，原審就此部分顯有適用法規錯誤
    ，且違反行政程序法第150條第2項規定及司法院釋字第367
    、390、443、454、479號解釋意旨；另原審無視系爭土地他
    共有人林芥長等10人並無依其於95年4月24日存證信函所為
    指定上訴人於95年5月10日上午10時至臺北市○○區○○街2
    段115號3樓簽訂買賣契約行使優先承購權之時間及方式，渠
    等所為存證信函通知顯已違背誠信原則而不生效，系爭土地
    共有人林芥長等10人顯然並無履踐土地法第34條之1第2項規
    定，業已明顯違背同法第34條之1規定，原審顯有適用法令
    不當之違誤等語，為其理由。本件上訴人對於高等行政法院
    判決上訴，雖以該判決違背法令為理由，惟查上訴人在原審
    之各項主張如何不足採，原判決均已詳為論斷，並無不合。
    核其上訴理由狀所載內容，係就原審取捨證據、認定事實之
    職權行使，及依職權裁量所論斷：系爭土地係經其他共有人
    林芥長等10人依土地法第34條之1規定處分，與買方全坤興
    業公司於95年5月2日共同辦理土地移轉現值申報，並於該土
    地現值申報書中切結「已依土地法第34條之1第1、2、3項規
    定辦理，如有不實，義務人願負法律責任」字樣，同時申請
    按土地稅法第39條第2項規定免徵土地增值稅，案經被上訴
    人所屬新莊分處受理申報，並核發土地增值稅免稅證明書，
    於法並無違誤，且共有人對於他共有人依土地法第34條之1
    規定處分共有土地，而向稅捐稽徵機關辦理土地移轉現值申
    報時，若以他共有人未履踐同法第34條之1第2、3項要件，
    單獨逕向稅捐稽徵機關單獨申請撤銷該申報，於法尚非有據
    ；又被上訴人所屬新莊分處曾向地政機關函查據復稱：上訴
    人曾以他共有人未履踐土地法第34條之1第2、3項規定為由
    ，對系爭土地移轉登記案聲明異議，經審查不符土地登記規
    則第97條第3項規定而駁回其異議，系爭土地已辦竣移轉登
    記。本件上訴人於95年5月16日申請撤銷95年5月2日其他共
    有人土地移轉現值申報，並未會同其他共有人及買受人，僅
    單獨申請撤銷該申報案，核與規定不符，則被上訴人所屬新
    莊分處以95年6月1日北稅莊一字第0950017144號函否准其撤
    銷申報，並無不合，上訴人訴請確認該處分違法，為無理由
    等情，指摘其為不當，並就原審已論斷者，泛言未論斷，或
    就原審所為論斷，泛言其論斷矛盾，或以其對法律之誤解，
    重複前已主張為原審詳予論斷所不採之理由，泛謂原判決違
    反法律保留等原則，而未具體說明其有何不適用法規或適用
    法規不當之情形，並揭示該法規之條項或其內容，及合於行
    政訴訟法第243條第2項所列各款之事實，難認對該判決之如
    何違背法令已有具體指摘。依首揭說明，應認其上訴為不合
    法。
三、據上論結，本件上訴為不合法，依行政訴訟法第249條第1項
    前段、第104條、民事訴訟法第95條、第78條、第85條第1項
    前段，裁定如主文。
中    華    民    國    97    年    2     月    14    日
                    最高行政法院第三庭
                        審判長法官  黃  璽  君
                              法官  林  茂  權
                              法官  鄭  忠  仁
                              法官  黃  本  仁
                              法官  吳  東  都
以  上  正  本  證  明  與  原  本  無  異
中    華    民    國    97    年    2     月    15    日
                              書記官  彭  秀  玲


司法院資訊處製作；財團法人民間司法改革基金會備份。
